臺灣嘉義地方法院交通事件裁定　　　　 95年度交聲字第259號
原處分機關　交通部公路總局嘉義區監理所
異　議　人
即受處分人　甲○○
上列異議人即受處分人因違反道路交通管理處罰條例案件，對於
原處分機關即交通部公路總局嘉義區監理所中華民國95年11月8
日所為之處分（嘉監裁字第裁70－C00000000號裁決書）聲明異
議，本院裁定如下：
    主  文
異議駁回。
    理  由
一、原處分意旨略以：異議人即受處分人（下稱異議人）甲○○
    所有之車牌號碼ＡＯＷ－９８２號重型機車，於民國八十九
    年十一月十日下午三時二十九分許，在臺北縣三重市○○路
    ○段六十六號前，經臺北縣警察局交通警察隊三重分隊警員
    蘇嘉慧以北縣警交字第Ｃ00000000號通知單舉發「
    佔用汽車停車格停車」之違規，指定到案日期為八十九年十
    一月二十七日前，並由異議人當場簽收，因異議人未於上開
    日期前繳納罰緩，亦未提出不服舉發之陳述，原處分機關因
    而於九十五年十一月八日，依據道路交通管理處罰條例第五
    十六條第一項第九款所定之「停車時間、位置、方式、車種
    不依規定」，裁處異議人新臺幣（下同）一千二百元罰緩。
二、聲明異議意旨則略以：從未接獲在臺北縣之違規罰單，且裁
    決書上記載「停車時間、位置、方式、車種不依規定」，甚
    為籠統，況既於八十九年十一月十日違規，處分機關迄於九
    十五年十一月八日始裁決，顯亦逾時效，爰於法定期間內聲
    明異議，請求撤銷原處分等語。
三、按行政罰法於九十四年一月十四日經立法院三讀通過，並於
    同年二月五日公布，復於九十五年二月五日生效施行，此有
    同法第四十六條：「本法自公布後一年施行。」所定特別生
    效日足參。觀諸該法規範內容，有涉及實體部分如同法第十
    五條、第十六條、第十八條第二項、第二十條及第二十二條
    等，即涉及行政罰責任或為處罰之擴張等規定；亦有涉及程
    序事項如同法第二十七條第一項有關裁處權時效及第四十五
    條第二項、第二十七條第二項有關裁處權時效起算時點規定
    ，而基於「程序從新原則」，只要符合行政罰法規範對象之
    裁罰，即有適用，與實體法有從新從輕區別並不同。本件聲
    明異議係就原處分機關之裁決，其中有關三年時效裁處權起
    算時點之爭執，屬程序事項爭議，依程序從新原則，無行政
    罰法第五條有關實體上從新從輕原則之適用。次按行政罰法
    第四十五條第一項規定「本法施行前違反行政法上義務之行
    為應受處罰而未經裁處，於本法施行後裁處者，除第十五條
    、第十六條、第十八條第二項、第二十條及第二十二條規定
    外，均適用之。」，即已明文溯及既往適用規定，而本案裁
    罰係就行為人違反道路交通管理處罰條例所規定之命令或限
    制行為之行政法上義務，而處以罰鍰之裁罰，當屬行政罰法
    第一條規範對象，對於違反交通規則之裁決書，自屬行政處
    分，即本件裁罰自有行政罰法前述條文之適用甚明。又行政
    罰之裁處權，因三年期間之經過而消滅，此觀同法第二十七
    條第一項規定亦明，足見本件裁處權有三年期間之限制，至
    於該時效期間起算時點，雖同法第二十七條第二項及第四十
    五條第二項均有規定，惟同法第二十七條第二項未設有任何
    條件限制，屬一般規定，而同法第四十五條第二項，則明定
    限於就行政罰法生效前，而於行政罰法生效後始為裁處之情
    形，屬特別規定，自應優先適用，再輔以同法第四十五條立
    法理由第三點所揭示：「本法施行前違反行政法上義務之行
    為應受處罰而未經裁處者，於本法施行後裁處時，其裁處權
    時效，除非個別行政法律另有規定，依其規定外，均自本法
    施行之日起算。至於有關時效期間之規定，自仍適用本法」
    。此外，參以行政院九十四年八月八日院臺規字第０９４０
    ０２０９０８號函訂定發布之行政機關因應行政罰法施行應
    注意之法制事項第十點規定：「本法施行後，第二十七條第
    一項所定行政罰之裁處權因三年期間而消滅；本法施行前，
    違反行政法上義務之行為應受處罰而未經裁處，於本法施行
    後裁處者，上開第二十七條第一項所定裁處權時效之計算，
    應注意依本法第四十五條第二項規定辦理。」（參見本院卷
    第十五、十六頁），又道路交通管理處罰條例就裁處權時效
    並無特別規定，是以有關道路交通管理處罰條例案件之裁處
    權時效，悉依行政罰法第四十五條第二項之規定衡之，而行
    政罰法已於九十五年二月五日生效施行。是本件處分機關並
    未在行政罰法施行前作成裁處，符合行政罰法第四十五條第
    一項規定所指「本法施行前違反行政法上義務之行為應受處
    罰而未經裁處，於本法施行後裁處者」，自應適用同法第四
    十五條第二項規定，裁處權時效，自本法施行之日，即九十
    五年二月五日起算（臺灣高等法院臺南分院九十五年度交抗
    字第二四九號裁定意旨可為參照）。
四、經查：本件違規行為發生時間為八十九年十一月十日下午三
    時二十九分許，該違規行為係在行政罰法施行前，且非行政
    罰法第十五條、第十六條、第十八條第二項、第二十條及第
    二十二條之違反行政法上義務之行為，原處分機關裁罰時間
    雖係於九十五年十一月八日（參見附卷交通部公路總局嘉義
    區監理所嘉監裁字第裁７０－Ｃ00000000號裁決書
    ），就異議人於上揭時間，在臺北縣三重市○○路○段六十
    六號前，其所有之前開重型機車，經警舉發「佔用汽車停車
    格停車」之違規，依道路交通管理處罰條例第五十六條第一
    項第九款所定之「停車時間、位置、方式、車種不依規定」
    ，裁處一千二百元之罰鍰，依前開行政罰法第四十五條第二
    項規定，自屬適法，並無逾時效等情。至於異議人執詞從未
    接獲違規罰單云云，然本件經臺北縣警察局交通警察隊三重
    分隊警員蘇嘉慧舉發上開違規事實，填具臺北縣警察局舉發
    違反道路交通管理事件北縣警交字第Ｃ00000000號
    通知單，異議人甲○○並於該通知單上之收受通知聯者簽章
    欄處簽名，此有該通知單附卷可稽，即異議人對於上揭違規
    事實及應於通知單上所記載之八十九年十一月二十七日前到
    案繳納罰鍰一節，應知之甚稔，然卻未到案繳納，允無疑義
    。
五、綜上所述，本件異議人所有之上揭重型機車確有未依規定，
    佔用汽車停車格停車之違規事實，原處分機關依道路交通管
    理處罰條例第五十六條第一項第九款規定，裁處受處分人一
    千二百元之罰鍰，該裁決書並於九十五年十一月十五日合法
    送達，亦有嘉義區監理所送達證書一紙存卷為憑（參見原處
    分機關檢送之聲明異議案件卷宗），且依前開行政罰法第四
    十五條第二項規定，原處分機關於九十五年十一月八日所為
    之裁決，自屬適法，亦核無不當或違法，本件異議為無理由
    ，應予駁回。
據上論斷，應依道路交通管理處罰條例第八十七條第二項、道路
交通案件處理辦法第十九條規定，裁定如主文。
中　　華　　民　　國　　96　　年　　2　　月　　27　　日
                  交通法庭  法　官  林青怡
上列正本證明與原本無異。
如不服本裁定，應於裁定送達後5日內向本院提出抗告狀（應附
繕本）。
中　　華　　民　　國　　96　　年　　2　　月　　27　　日
                            書記官  李佳惠
